臺灣高等法院交通事件裁定　　　　　　　　　　　　九十三年度交抗字第二四六號
　　抗　告　人
　　即受處分人　甲○○
右抗告人因違反道路交通管理處罰條例事件，不服臺灣板橋地方法院中華民國九十三
年二月十九日裁定（九十二年度交聲字第一五０四號），提起抗告，本院裁定如左：
    主  文
抗告駁回。
    理  由
一、本件抗告意旨略以：
  (一)抗告人即受處分人甲○○於民國（下同）九十二年五月二十八日晚間六時二十分
　　許騎乘車牌號碼ＡＷＲ─一一二號重型機車，沿臺北市○○路由南往北方向行駛
　　，行經興德路與萬美街口處欲自南住西方向左轉時，與厲家豪所騎乘沿萬美街由
　  西往東方向行駛之車牌號碼ＣＪＵ─九七二號重型機車發生擦撞，厲家豪上開機
    車再遭同向後方由徐任賢所騎乘之車牌號碼ＢＨＸ─九二六號重型機車撞及，厲
　　家豪、徐任賢均人車倒地，厲家豪因而受有左手腕骨折之傷害，徐任賢則受有腰
　  部挫傷之傷害（抗告人此部分所涉過失傷害刑事責任，已據厲家豪提出告訴而由
　　檢察官另案偵查中），嗣經臺北市政府警察局交通警察大隊（下稱原舉發機關）
　　警員，以抗告人有支線道車不讓幹線道車先行而爭道行駛，及違反道路交通安全
　  規則肇事致人受傷等違規事由，掣單舉發，惟抗告人當時係與前車連貫通過萬美
    街，抗告人車輛係抵達上開交岔路口中心處始行左轉，且厲家豪若在事發當前就
　　已看見抗告人所騎乘之車輛，為何仍在行進中之連貫車輛間硬闖？本件應係直行
　  車不讓轉彎車先行，並非抗告人支線道車不讓幹線道車先行，實不應歸責於抗告
    人。倘仍認支線道車應讓幹線道車先行，則支線道車究竟要在幾公尺內讓幹線道
　　車先行？支線道車是否要等幹線道完全沒有任何車輛經過時始能行駛？
　(二)又因機車騎士厲家豪車速過快，亦末煞車、減速，抗告人所騎乘之機車當時已達
　　中心處欲轉彎，並無能力倒退並禮讓車速過快硬行闖入行進、連貫車輛之機車。
　  厲家豪謊稱車速三十以下，為何抗告人之車體左側會被厲家豪之機車衝撞到整個
    機體輪框都歪向右側？機殼由左往右龜裂，以及抗告人之右車前照燈被撞後向右
　　側倒，進而造成右照燈鏡斷落，以及前車頭左側車踏板龜裂？
  (三)有關路權部分，並不能因為受傷者較重而不受罰，厲家豪騎乘機車車速過快搶先
    行駛之行為，難道不應受罰嗎？
  (四)警察人員拍攝肇事相片，角度是否有誤？而且當時是晚上六點至七點，拍攝是否
    燈光灰暗？是否可與保險公司所拍攝之相片對照？
二、按車輛行至無號誌或號誌故障而無交通警察指揮之交岔路口，支線道車應暫停讓
  　幹線道車先行，道路交通安全規則第一百零二條第一項第二款定有明文；而汽車
  　駕駛人爭道行駛，支線道車不讓幹線道車先行者，處新臺幣六百元以上一千八百
    元以下之罰鍰，並記違規點數一點；又汽車駕駛人，駕駛汽車違反道路交通安全
    規則，因而肇事致人受傷者，吊扣其駕駛執照三個月至六個月，道路交通管理處
　　罰條例第四十五條第九款、第六十三條第一項第一款、第六十一條第三項亦分別
  　定有明文。
三、本院查：
  (一)1.本件抗告人即受處分人甲○○於九十二年五月二十八日晚間六時二十分許騎乘
　    車牌號碼ＡＷＲ─一一二號重型機車，沿臺北市○○路由南往北方向行駛，行
      經興德路與萬美街口處欲自南往西方向左轉萬美街時，其行駛於支線道（即興
　    德路）之車輛未讓幹線道（即萬美街）之車輛先行，而冒然左轉爭道行駛，致
      其機車前車頭撞及厲家豪所騎乘沿萬美街由西往東方向行至上開路口之車牌號
      碼ＣＪＵ─九七二號重型機車前車輪右側，厲家豪上開機車受撞擊後，右後方
      排氣管處再遭同向後方由徐任賢所騎乘之車牌號碼ＢＨＸ─九二六號重型機車
      車頭撞及，厲家豪、徐任賢均人車倒地，厲家豪因而受有左手腕骨折之傷害，
      徐任賢則受有腰部挫傷之傷害等事實，有原舉發機關北市警交大字第ＡＸＸ０
      二八四四０號舉發違反道路交通管理事件通知單、道路交通事故現場圖、道路
      交通事故調查報告表（一）、（二）、補充資料表、談話紀錄表、道路交通事
      故分析研判表各一份、車損及現場照片數幀附卷可稽。
    2.核與證人厲家豪於警詢中所指稱：「．．．當時我騎重機ＣＪＵ─九七二沿萬
      美街直行往山上行駛，行經興德路口時，有一部重機ＡＷＲ─一一二駕駛在興
      德路停留並往右看一下，突然就左轉往萬美街行駛，當時我要煞車就來不及了
      而發生碰撞，而當時有一部重機ＢＨＸ─九二六就從我後面追撞，致我彈出車
      受傷」（見卷附證人厲家豪九十二年八月二日警詢筆錄）等語相符；而觀諸卷
      附道路交通事故現場圖及現場照片，抗告人所行駛之興德路由南往北方向車道
      ，於本件事故發生之交叉路口處設有閃光紅燈號誌，而證人厲家豪所行駛之萬
      美街由西往東方向車道，於上開交岔路口處則設有閃光黃燈號誌，顯見抗告人
      所行駛之興德路為支線道，證人厲家豪所行駛之萬美街為幹線道無疑；參以抗
      告人自承：「當我至萬美街口要左轉往西時，有減速並發現該ＣＪＵ─九七二
      機車在我左前方（萬美街上）約二十至三十公尺左右，當我進入路口至肇事地
      點時，該車即末煞車，我們雙方均是在行進間發生碰撞」等語（見卷附抗告人
      交通事故談話紀錄表），顯見抗告人於左轉前早已發現證人厲家豪所騎乘之機
      車沿萬美街由西往東方向駛近該交岔路口，然抗告人竟未讓幹道線上之厲家豪
      機車先行通過，猶冒然左轉，以致兩車發生擦撞，其行駛於支線道車輛未讓幹
      線道車輛先行之違規事由，已屬昭然。
    3.抗告人雖辯稱：當時伊機車係抵達上開交岔路口中心處始行左轉，本件應係證
      人厲家豪直行車未讓轉彎車先行，且證人厲家豪車速過快，亦末煞車、減速，
      以致撞擊抗告人之車輛，並非抗告人支線道車不讓幹線道車先行，不應歸責於
      抗告人云云；惟查，本件係抗告人機車前車頭部位與證人厲家豪機車前輪右側
      部位發生擦撞，此據證人厲家豪證述明確（見卷附證人厲家豪交通事故談話紀
      錄表），且為抗告人所是認（見前揭抗告人談話紀錄表），並有雙方車損照片
      數幀在卷可按。倘依抗告人所辯，其機車已行至該交岔路口中心處並開始左轉
      ，始遭證人厲家豪之機車撞及，則證人厲家豪之上開機車理當係以車頭部位直
      接撞擊抗告人之機車，始符常情，實難想像證人厲家豪何以竟會以其機車前輪
      右側「撞擊」抗告人車頭部位，抗告人此部分所辯顯與常情相悖，不足採信。
      是抗告人既於左轉前早已發現證人厲家豪所騎乘之機車沿萬美街由西往東方向
      駛近該交岔路口，且抗告人之機車尚未達上開交岔路口之中心處，抗告人即負
      有支線道車輛應讓幹線道車輛先行之義務，抗告人違背此項行車義務爭道行駛
      ，進而造成本件交通事故之發生，至為明顯。
  (二)又抗告人辯稱：其騎乘之機車車體左側輪框歪向右側、機殼由左往右龜裂，以及
    抗告人之右車前照燈向右側倒，進而造成右照燈鏡斷落，以及前車頭左側車踏板
    龜裂云云，均與抗告人未讓幹道線上之厲家豪機車先行通過，猶冒然左轉，以致
    兩車發生擦撞，其行駛於支線道車輛未讓幹線道車輛先行之事實，認定無違，抗
    告人此部分之辯解亦無足採。
  (三)另抗告人辯稱：當時證人厲家豪之機車車速過快，且未煞車，始發生碰撞云云，
    然此部分縱認屬實，亦僅屬證人厲家豪對於本件車禍事故之發生是否亦有違規事
    由之問題，尚非抗告人所得執以免罰之依據，併予敘明。
　(四)警察人員於九十二年五月二十八日所拍攝之肇事現場相片，其時正值夏天，下午
　  六時二十分天候晴朗，路面狀況乾燥無缺陷，有臺北市○○○○○道路交通事故
    調查表附於原審卷可稽，其所拍攝之相片清晰可辨，並非抗告人所言拍攝角度有
　　誤、燈光灰暗，是抗告人此部分所言亦不足取。
　(五)綜上所述，抗告人前開所辯均無足採，其於支線道上駕車未讓幹線道車輛先行，
　  且違反道路交通安全規則肇事致人受傷等違規事實，事證明確，堪以認定，原處
　　分機關以抗告人違反道路交通管理處罰條例第四十五條第九款（裁決書贅載第一
　　項）、第六十一條第三項（裁決書贅載第一款）等規定，裁罰新臺幣六百元及吊
　  扣駕駛執照三個月，並依同條例第六十三條第一項第一款規定，記違規點數一點
    ，核無不當，抗告人執上所稱提起抗告，指摘原裁定不當，難認其為有理由，應
　　予駁回。
四、據上論斷，應依道路交通案件處理辦法第二十六條、道路交通管理處罰條例第八
    十九條、刑事訴訟法第四百十二條，裁定如主文。
中　　　華　　　民　　　國　　　九十三　　　年　 　四　 　月 　 十四　　日
                              臺灣高等法院交通法庭
                                  審判長法　官　吳　　　敦
                                        法　官  林　勤　綱
                                        法　官  梁　宏　哲
右正本證明與原本無異。
不得再抗告。
                                        書記官　劉　貞　達
中　　　華　　　民　　　國　　　九十三　　　年　 　四　 　月 　 十五　　日
